【裁判字號】    89,上訴,937
【裁判日期】    890419
【裁判案由】    違反槍砲彈藥刀械管制條例
【裁判全文】
臺灣高等法院刑事判決                            八十九年度上訴字第九三七號
    上  訴  人
    即  被  告  甲○○
右上訴人因違反槍砲彈藥刀械管制條案件，不服台灣桃園地方法院八十八年度訴字第
一四九六號中華民國八十八年十二月三十一日第一審判決（起訴案號台灣桃園地方法
院檢察署八十八年度偵字第一五七九七號）提起上訴，本院判決如左：
    主  文
原判決撤銷。
甲○○無罪。
    理  由
一、本件公訴意旨略以：甲○○曾於民國八十六年間，因麻醉藥品管理條例案件，經
    台桃園地方法院判處有期徒刑八月，於八十七年六月十五日執行完畢，猶不知悔
    改，復於八十八年三月間某日，在台北縣新莊市某處，購得仿BERETTA（即貝瑞
    塔）廠半自動手槍製造之玩具改造手槍一支，並於不詳時地將該槍枝加以改造，
    使之成為具有殺傷力之槍枝而持有，嗣於八十八年十月十三日晚上十時三十分許
    ，為警在桃園縣平鎮市○○里○○街六十五巷十號甲○○房間內查獲，並扣得具
    殺傷力之仿半自動手槍槍改造玩具手槍一支（含彈匣一個）、底火一盒（內有五
    十九個）、滑套一個，現場另起出挫刀一組九支、砂輪鑽頭二十一支、鑽頭二十
    支、游標尺一支、鋼管一支、鑽床一台及其他零件等改裝工具。因認被告涉有槍
    砲彈藥刀械管制條例第十一條第四項之罪嫌。
二、按犯罪事實應依證據認定之，無證據不得推定其犯罪事實；又不能證明被告犯罪
    者，應諭知無罪之判決，刑事訴訟法第一百五十四條、第三百零一條第一項分別
    定有明文。又事實之認定，應憑證據，如未能發現相當證據，或證據不足以證明
    ，自不能以推測或擬制之方法，為裁判基礎（最高法院五十三年臺上字第二七五
    ０號及四十年臺上字第八十六號判例參照）。若證據資料在經驗科學上或論理法
    則上尚有對被告較為有利之存疑，而無從依其他客觀方法排除此項合理之可疑，
    即不得以此資料作為斷罪之基礎。
三、本件公訴人認被告犯有上開罪嫌，無非係以上開事實業據被告坦承持有該改裝手
    槍不諱，且該玩具手槍具有殺傷力，業據內政部警政署刑事警察局鑑驗通知書一
    紙及改裝工具一批附卷可按。但查訊據上訴人即被告雖坦承持有上開改裝手槍之
    事實不諱，但堅決否認有改造情事，辯稱槍管是塑膠的，並無殺傷力，並請求再
    將槍械送鑑定等語。
四、經核本件公訴人認被告上開槍械具有殺傷力一節，無非係據刑事警察局之鑑定函
    一紙為據。但核該鑑定函所記載，扣案之改造手槍係「仿BERETTA廠半自動手槍
    製造之玩具槍將槍管內阻鐵貫通而成，槍身、滑套為金屬材質，槍管為塑膠材質
    ，機械性能良好，至於是否具殺傷力，請卓參隨附之槍枝殺傷力鑑驗說明」，而
    核鑑驗說明三之（二）認「槍枝材質部分如為塑膠，則於發射子彈時因子彈之爆
    炸高壓，可能造成爆裂；雖其彈頭仍可射出，且其發射動能，均可達20焦耳／平
    方公分以上，均認具殺傷力；惟其爆裂所造成之碎片，極易傷及持槍者」，有該
    局八十八年十月二十五日刑鑑字第一０九五三一號鑑驗通知書附槍枝殺傷力鑑驗
    說明各一紙在卷可稽。查本件扣案槍枝槍管為塑膠材質，雖其機械性能良好，槍
    管內阻鐵並已打通。但槍管為直接承受爆炸高壓點，其既為塑膠材質，自極易造
    成槍管爆裂，自無發射子彈之功能，反易傷及自身。是核被告所持有上開槍枝之
    現況，應認無殺傷力可言，該鑑定函雖附說明，認其動能仍可達20焦耳／平方公
分，認具殺傷力，並無可採。而原審未經詳察，以上開槍枝業經鑑定結果認有殺
    傷力為據，而為論罪科刑之諭知，即有未合。此外，本院復查無其他積極證據足
    資證明被告確有非法持有具殺傷力之改造手槍之犯行，上訴人即被告據以指摘原
    判決，請求撤銷改判，洵有理由，自應由本院將原判決撤銷，另為無罪判決之諭
    知。
五、據上論結應依刑事訴訟法第三百六十九條第一項前段、第三百六十四條、第三百
    零一條第一項判決如主文。
本案經檢察官沈世箴到庭執行職務。
中    華    民    國     八十九   年       四      月         十九      日
                           臺灣高等法院刑事第二十一庭
                               審判長法  官  葉  騰  瑞
                                     法  官  江  國  華
                                     法  官  魏  大  喨
右正本證明與原本無異。
檢察官如不服本判決應於收受送達後十日內向本院提出上訴書狀，其未敘述上訴之理
由者並得於提起上訴後十日內向本院補提理由書（均須按他造當事人之人數附繕本）
。
                                     書記官  洪  秋  帆
中    華    民    國     八十九   年       四      月         二十      日


司法院資訊處製作；財團法人民間司法改革基金會備份。
